臺灣臺北地方法院刑事判決　　　　　　　　　　　　九十二年度訴字第一七八二號
　　公　訴　人　臺灣臺北地方法院檢察署檢察官
　　被　　　告　庚○○
右列被告因偽造文書等案件，經檢察官提起公訴（九十二年度偵字第一八五九三號）
，本院判決如左：
    主  文
庚○○共同連續行使偽造私文書，足以生損害於他人，處有期徒刑拾月，扣案之偽造
號一及二所示之署押及印文均沒收。
    事  實
一、
（一）庚○○與周恆輝（另案由台灣板橋地方法院審理）二人因欠缺花用，得知綽號
      「白大哥」（或小白）之姓名年籍不詳成年男子有管道辦理貸款，三人遂共同
      基於意圖為自己不法所有之犯意聯絡及共同行使偽造各種文書及特種文書之概
      括犯意聯絡，由綽號「白大哥」之男子將換貼周恆輝照片之偽造「黃聖中」身
      分證正本一張、換貼庚○○照片之偽造「黃聖育」
      」各類所得扣繳暨免扣繳憑單一紙、偽刻之「黃聖育」及「黃聖中」之印章各
      一枚於九十一年十月十八日某時，於不詳地點交予庚○○及周恆輝二人，由庚
      ○○及周恆輝二人至台北市○○○路一六八號十二樓之財將企業股份有限公司
      （下稱財將公司）透過財將公司之員工戊○○向安泰商業銀行申請貸款，並由
      庚○○以「黃聖育」名義為貸款人、周恆輝以「黃聖中」名義為保證人，向安
      泰商業銀行貸款新台幣（下同）一百六十萬元，並於同日至台北市松山區○○
      ○路一五八號安泰商業銀行對保，將前述偽造「黃聖中」
      黃聖育」
      業銀行之員工加以行使，並分別持偽刻之「黃聖中」、「黃聖育」之印章蓋用
      於如附表一所示之文件，在附表一所示之文件偽造如附表一所示以「黃聖育」
      、「黃聖中」之簽名署押而偽造如附表一編號二至五、六至八、十之私文書，
      且持之向安泰商業銀行行使，致使不知情之銀行行員信以為真，誤以為「黃聖
      育」、「黃聖中」欲申請信用貸款，足以生損害於「黃聖中」、「黃聖育」、
      戶政機關對國民
      及各銀行辦理信用貸款時放款之正確性，經該行審核發現所提供之申請資料有
      偽造之虞予以婉拒，始未貸得款項，並報警查獲前揭事實，並當場扣得偽造身
      分證四張、偽刻印章二枚及「黃聖中」各類所得扣繳暨免扣繳憑單一紙。
（二）庚○○於九十一年十月十八日十二時三十分許為警查獲時，因畏懼擔負刑事責
      任，並基於前述行使偽造私文書之概括犯意，自查獲時起即冒用不知情之兄「
      吳建福」於附表二編號所示之時間於台北市政府警察局松山分局民有派出所，
      在附表二所示之筆錄及文件上接續偽造「吳建福」之署押及指印，並於附表二
      編號一所示之時、地在臺北市政府警察局松山分局逕行逮捕「通知」本人聯及
      親友聯（上載「通知吳建福先生」以及「通知吳秀枝女士」）收受人簽章欄上
      偽造吳建福署押及指印各一枚，表示收受該通知之用意證明，並持之交回臺北
      市政府警察局松山分局行使該偽造之私文書，嗣又承前犯意於附表二編號五至
      九、十一所示之時間於台灣台北地方法院檢察署及台灣台北地方法院接受偵訊
      及訊問時在附表二所示之筆錄上接續偽造「吳建福」之署押及指印，期間並於
      附表二編號十所示之時、地以吳建福之名義之簽名署押而偽造如附表二編號十
      之聲請具保狀之私文書，且持之向台灣台北地方法院聲請具保停止羈押加以行
      使，足以生損害於吳建福及刑事偵查之正確性。
二、案經財將公司訴由台北市政府警察局松山分局報請臺灣臺北地方法院檢察署檢察
    官偵查起訴。
    理      由
一、訊據被告庚○○對於有夥同同案被告周恆輝持偽造之
    公司及安泰商業銀行詐騙一百六十萬元未遂之事實以及在附表二所示之時間、地
    點，於附表之筆錄及文件上偽造「吳建福之署押及指印之事實供承不諱，核與證
    人即財將公司員工戊○○、證人即被告庚○○之兄吳建福之證述相符（九十一年
    偵字第二一五一五號偵查卷第九頁至第十頁、第一六八頁），復有如附表一、二
    所示之文件及內政部警政署刑事警察局九十二年七月二十四日刑紋字第０九二０
    一三八八六號鑑驗通知書附卷可稽，並有之
    扣繳憑單一紙扣按可憑，是被告自白與事實相符，本件事證明確，被告犯行洵堪
    認定，應予依法論科。
二、犯罪事實一（一）部分，被告庚○○行使偽造各類所得扣繳暨免扣繳憑單及行使
    偽造如附表一所示之文書，係犯刑法第二百十六條、第二百十條之行使偽造私文
    書罪，行使偽造
    罪。被告庚○○行使偽造文書向安泰商業銀行貸款未遂，係犯刑法第三百三十九
    條第一項、第三項之詐欺取財罪未遂。被告庚○○、周恆輝分別偽造「黃聖育」
    、「黃聖中」署押之行為，為偽造私文書之階段行為，偽造文書行為復為行使行
    為所吸收，均不另論罰。被告庚○○、周恆輝一次行使多份私文書或特種文書，
    係一行為觸犯數罪名，為同種想像競合犯，各從一重處斷。被告庚○○、周恆輝
    、及綽號「白大哥」之不詳姓名年籍男子就上述犯罪間有犯意之聯絡及行為之分
    擔，為共同正犯。犯罪事實一（二）部分，又次按人民被逮捕拘禁時，其執行機
    關應即將逮捕拘禁之原因，以書面告知本人及其本人指定之親友，提審法第二條
    第一項定有明文，經查台北市政府警察局刑事警察大隊特勤中隊依提審法規定所
    印制之前述二聯式逮捕通知書，其作用乃在告知被逮捕之人及其親友被告係因何
    原因為警察機關所逮捕，被逮捕之人在上開逮捕通知書上簽名後再將通知書行使
    交還員警，乃向警察機關表示已知道警察機關係因為何原因將其逮捕及要否通知
    親友其已被逮捕，而可證明被逮捕之人已知悉其係因為何原因為警察機關所逮捕
    及要否通知親友其已被逮捕，則核諸最高法院七十年台上字第五七八二號判例「
    印章偽造印章以示簽收，仍屬偽造文書。」及八十三年台上字第六六三一號判例
    「上訴人在交通違規通知單移送聯「收受通知聯者簽章」欄內偽簽「林某」姓名
    ，自不待依據習慣或特約，單從形式上觀察，即足以知悉係表示由林某名義出具
    領收通知聯之證明，此與事先在印妥內容之收據上偽簽他人姓名之情形，無分軒
    輊，當然屬於刑法第二百十條所稱之私文書，原判決理由中論以準文書，引用刑
    法第二百二十條之規定，適用法則尚有未合」所揭示之旨，被告在前述二聯式逮
    捕通知書上偽簽吳建福之姓名而偽造以吳建福名義表示已知悉警察機關係因何原
    因將其逮捕及表示無庸通知親友其已被逮捕，此部分應成立刑法第二百十條之私
    文書，而被告嗣將該二聯逮捕通知書持向警員行使而交還該二聯逮捕通知書之行
    為及於附表二編號十向法院聲請具保羈押之聲請狀，核其所為應係犯刑法第二百
    十六條、第二百十條之行使偽造私文書罪。被告於上開逮捕通知書及聲請具保停
    止羈押狀上偽造吳建福署押之行為，係其偽造私文書之部分行為，已為偽造私文
    書之行為所吸收，不另論罪；另被告偽造上開私文書之低度行為為其行使之高度
    行為所吸收，亦不另論罪。至被告於警訊筆錄、口卡影本、
    造吳建福之署押，要屬其行使偽造文書之階段行為，亦不另論罪。被告庚○○連
    續於犯罪事實一（一）（二）多次行使偽造文書，時間緊接，手段相同，觸犯同
    一犯罪構成要件之罪名，顯然基於概括犯意反覆為之，依連續犯規定論以之行使
    偽造私文書一罪，並加重其刑。被告所犯之行使偽造私文書、特種文書與詐欺取
    財罪未遂間，有方法目的之牽連關係，為牽連犯，論以較重之行使偽造私文書罪
    處斷。又附表二編號六、十、十一公訴人雖未起訴，然與本院論罪科刑部分有裁
    判上一罪或實質上一罪關係，本院應併與審酌，附此敘明。審酌被告正值青壯年
    ，不思正常工作，竟以偽造資料向銀行貸款，意欲不勞而獲，惡性非輕及及被告
    躲避偵查而冒用吳建福之名義應訊之動機等一切情狀，量處如主文所示之刑。
三、如附表編號一及二所示之署押及印文，如前所述，均為被告及共犯周恆輝所偽造
    ，依刑法第二百十九條規定，不問屬於犯人與否，應由本院宣告沒收。
四、扣案之偽造
    一張，分別為被告庚○○、周恆輝所有供犯罪所用之物，均依刑法第三十八條第
    一項第二款之規定沒收，另扣案之過戶資料無法證明供犯罪所用，不另為沒收之
    諭知。
五、公訴意旨另認為，被告庚○○庚○○與周恆輝、綽號「白大哥」（或「小白」）
    之姓名年籍不詳成年男子及姓名年籍不詳之成年女子，共同基於意圖為自己不法
    所有之概括犯意，分別於九十一年七月五日、九十一年九月二十五日，由周恆輝
    持「白大哥」所交付換貼周恆輝照片之偽造「陳芳章」、「乙○○」
    同持偽造「陳淑芳」、「甲　○○」
    件及印章，先後透過財資企業股份有限公司、聯邦銀行車貸事業群南京東路車貸
    中心分別向安泰商業銀行、聯邦商業銀行，冒用「陳芳章」、「乙○○」名義，
    申請以設定動產抵押於汽車之方式貸款，並佯以「陳淑芳」、「甲○○」名義任
    保證人，且均於相關申貸、對保文件上簽名，使安泰銀行、聯邦銀行陷於錯誤而
    核發六十七萬元、一百萬元不等之貸款，庚○○與周恆輝復分別持偽造「黃聖育
    」、「乙○○」
    於同年九月二十五日設定動產擔保抵押之車號三Ｄ─七六九一號自用小客車移轉
    登記予「黃聖育」，因監理所人員發覺而未果，因認被告涉有刑法第二百十六條
    、第二百十條之行使偽造私文書及同法第三百三十九條第一項詐財取財罪嫌。訊
    據被告庚○○否認此部分之事實，辯稱伊並未參與。經查共犯周恆輝於警訊及偵
    查中均未供稱被告庚○○有參與前開犯罪，且證人丙○○、己○○於本院審理時
    、證人丁○○於警訊時均證稱：並未看到被告庚○○有至貸款或辦理汽車過現場
    等語（分別見本院九十三年三月二十三日審理筆錄、偵查卷頁十二至十三），故
    不能證明被告庚○○有為上述之犯罪行為，爰應為無罪之諭知，然此部分業據蒞
    庭檢察官於本院審理時當庭減縮此部分之犯罪事實，本院不另為審理之諭知，附
    此敘明。
據上論斷，應依刑事訴訟法第二百九十九條第一項前段，刑法第二十八條、第五十六
條、二百十六條、第二百十條、第二百十二條、第三百三十九條第三項、第一項、第
五十五條、第三十八條第一項第二款、第二百十九條，罰金罰緩提高標準條例第一條
前段，判決如主文。
本案經檢察官謝奇孟到庭執行職務
中　　　華　　　民　　　國　　九十三　　年　　　五　　　月　　　七　　　日
                                      臺灣臺北地方法院刑事第八庭
                                          審判長法  官  吳淑惠
                                                法  官  張筱琪
                                                法  官  陳德民
右正本證明與原本無異
如不服本判決應於送達後十日內向本院提出上訴狀
                                                書記官  葉志昭
中　　　華　　　民　　　國　　九十三　　年　　　五　　　月　　 十一 　　日
附表一：
┌───┬──────────┬─────────┬─────────┐
│編 號 │    文件            │  偽造署押及指印  │偽造之文書內容    │
├───┼──────────┼─────────┼─────────┤
│一    │  印鑑卡            │  黃聖育印文共計一│無                │
│      │                    │  枚              │                  │
├───┼──────────┼─────────┼─────────┤
│二    │  同意書            │  黃聖育印文共計一│同意書（同意使用個│
│      │                    │  枚              │人資料）          │
├───┼──────────┼─────────┼─────────┤
│三    │  同意書            │  黃聖育、黃聖中印│同意書（同意使用個│
│      │                    │  文印文及署押各一│人資料）          │
│      │                    │  枚              │                  │
├───┼──────────┼─────────┼─────────┤
│四    │  同意書            │  黃聖育印文及署押│同意書（授權書）  │
│      │                    │  共一枚          │                  │
├───┼──────────┼─────────┼─────────┤
│五    │  委託書            │  黃聖育印文及署押│委託書（同意使用個│
│      │                    │  各一枚          │人資料）          │
├───┼──────────┼─────────┼─────────┤
│六    │  本票              │  黃聖育印文一枚、│（未完成票據行為，│
│      │                    │  黃聖中印文及署押│此部分並不構成偽造│
│      │                    │  各一枚          │有價證券）        │
├───┼──────────┼─────────┼─────────┤
│七    │ 動產擔保交易動產抵 │  黃聖育印文共計三│動產擔保交易動產抵│
│      │ 押設定登記申請書（ │  枚              │押設定登記申請書（│              │
│      │ 共三份）           │                  │共三份）          │               │
├───┼──────────┼─────────┼─────────┤
│八    │ 貸款暨動產抵押契約 │  黃聖育印文共計三│貸款暨動產契約書（│
│      │ 書（共三份）       │  枚、黃聖中署押及│共三份）          │
│      │                    │  印文各三枚      │                  │
├───┼──────────┼─────────┼─────────┤
│九    │ 印鑑卡             │  黃聖育印文共計一│無                │
│      │                    │  枚              │                  │
├───┼──────────┼─────────┼─────────┤
│十    │ 支票領取證         │  黃聖育印文共計一│支票領取證        │
│      │                    │  枚              │                  │
└───┴──────────┴─────────┴─────────┘
┌───┬────┬─────┬──────────┬─────────┐
│編 號 │ 時間   │地 點     │   筆錄及文件       │  偽造署押及指印  │
├───┼────┼─────┼──────────┼─────────┤
│一    │九十一年│台北市政府│ 逕行拘提逮捕通知書 │  署押共計二枚    │
│      │十月十八│警察局松山│（一式二份通知本人及│  指印共計二枚    │
│      │日某時  │分局民有派│  親友）            │                  │
│      │        │出所      │                    │                  │
├───┼────┼─────┼──────────┼─────────┤
│二    │九十一年│台北市政府│  偵訊筆錄          │  署押共計二枚    │
│      │十月十八│警察局松山│                    │  指印共計六枚    │
│      │日十五時│分局民有派│                    │                  │
│      │十分    │出所      │                    │                  │
├───┼────┼─────┼──────────┼─────────┤
│三    │九十一年│台北市政府│  吳建福口卡片      │  署押共計一枚    │
│      │十月十八│警察局松山│                    │  指印共計一枚    │
│      │日某時  │分局民有派│                    │                  │
│      │        │出所      │                    │                  │
├───┼────┼─────┼──────────┼─────────┤
│四    │九十一年│台北市政府│  黃聖育身分證正反面│  署押共計一枚    │
│      │十月十八│警察局松山│  影本              │  指印共計一枚    │
│      │日某時  │分局民有派│                    │                  │
│      │        │出所      │                    │                  │
├───┼────┼─────┼──────────┼─────────┤
│五    │九十一年│台灣台北地│  訊問筆錄          │  署押共計一枚    │
│      │十月十八│方法院檢察│                    │                  │
│      │日下午十│署        │                    │                  │
│      │一時四十│          │                    │                  │
│      │分      │          │                    │                  │
├───┼────┼─────┼──────────┼─────────┤
│六    │九十一年│台灣台北地│  訊問筆錄          │  署押共計一枚    │
│      │十月十九│方法院    │                    │                  │
│      │日一時九│          │                    │                  │
│      │分      │          │                    │                  │
│      │        │          │                    │                  │
├───┼────┼─────┼──────────┼─────────┤
│七    │九十一年│台灣台北地│  訊問筆錄          │  署押共計一枚    │
│      │十月十八│方法院檢察│                    │                  │
│      │日下午十│署        │                    │                  │
│      │一時四十│          │                    │                  │
│      │分      │          │                    │                  │
├───┼────┼─────┼──────────┼─────────┤
│八    │九十一年│台灣台北地│  訊問筆錄          │  署押共計一枚    │
│      │十一月一│方法院檢察│                    │                  │
│      │日      │署        │                    │                  │
│      │        │          │                    │                  │
│      │        │          │                    │                  │
├───┼────┼─────┼──────────┼─────────┤
│九    │九十一年│台灣台北地│  訊問筆錄          │  署押共計一枚    │
│      │十一月十│方法院檢察│                    │                  │
│      │九日下午│署        │                    │                  │
│      │四時三十│          │                    │                  │
│      │分      │          │                    │                  │
├───┼────┼─────┼──────────┼─────────┤
│十    │九十一年│台灣台北看│ 聲請具保停止羈押狀 │  署押共計二枚    │
│      │十一月二│守所      │                    │  指印共計二枚    │
│      │十二日  │          │                    │                  │
├───┼────┼─────┼──────────┼─────────┤
│十一  │九十一年│台灣台北地│  訊問筆錄          │  署押共計一枚    │
│      │十二月二│方法院    │                    │                  │
│      │日上午九│          │                    │                  │
│      │時五十六│          │                    │                  │
│      │分      │          │                    │                  │
└───┴────┴─────┴──────────┴─────────┘
刑法第二百十條
偽造、變造私文書，足以生損害於公眾或他人者，處五年以下有期徒刑。
刑法第二百十二條
偽造、變造護照、旅券、免許證、特許證及關於品行、能力、服務或其他相類之證書
、介紹書，足以生損害於公眾或他人者，處一年以下有期徒刑、拘役或三百元以下罰
金。
刑法第二百十六條
行使第二百十條至第二百十五條之文書者，依偽造、變造文書或登載不實事項或使登
載不實事項之規定處斷。
刑法第三百三十九條
一意圖為自己或第三人不法之所有，以詐術使人將本人或第三人之物交付者，處五年
  以下有期徒刑、拘役或科或併科一千元以下罰金。
二以前項方法得財產上不法之利益或使第三人得之者亦同。
三前二項之未遂犯罰之。
